【裁判字號】    94,自,71
【裁判日期】    950509
【裁判案由】    誣告
【裁判全文】
.臺灣高雄地方法院刑事判決                94年度自字第71
號
自  訴  人  戊○○
自訴代理人  鍾義律師
被      告  庚○○
            丁○○
            己○○
            丙○○
            甲○○○
共      同
選任辯護人  程高雄律師
上列被告因誣告案件，經自訴人提起自訴，本院判決如下：
    主  文
丁○○意圖他人受刑事處分，向該管公務員誣告，處有期徒刑肆
月。
庚○○、己○○、丙○○及甲○○○，均無罪。
    事  實
一、緣丁○○與陳茂火為夫妻，乙○○為渠等長子，陳茂火原於
    高雄縣阿蓮鄉農會有定期存款35筆，嗣於民國93年4 月28日
    上午10時許，乙○○持陳茂火之定期存款單35張、存摺及印
    章，至高雄縣阿蓮鄉農會辦理定期存款解約，該農會櫃臺人
    員壬○○於核對相關資料無誤後，即將解約款項共新台幣（
    下同）11,983,063元匯入陳茂火所有之高雄縣阿蓮鄉農會帳
    號0000000 號帳戶內，乙○○於扣還其所欠農會4,989,050
    元貸款後，隨即由陳茂火上開帳戶轉出7,000,000 元至其所
    有之高雄縣阿蓮鄉農會帳號0000000 號帳戶，嗣因丁○○察
    覺追問，乙○○始於同年月30日某時許再將其中6,400,000
    元轉回陳茂火上開高雄縣阿蓮鄉農會帳戶內。詎丁○○在無
    任何事證足徵高雄縣阿蓮鄉農會總幹事戊○○與乙○○有共
    同偽造文書而盜領陳茂火定期存款之犯意聯絡與行為分擔之
    情況下，竟基於使戊○○受刑事處分之意圖，於93年6 月15
    日具狀向有偵查犯罪職務之公務員即臺灣高雄地方法院檢察
    署檢察官提出偽造文書告訴，虛構事實謊稱因戊○○與乙○○私交慎密，戊○○明知乙○○未獲陳茂火之授權，竟任由
    乙○○盜領陳茂火之定期存款，故戊○○與乙○○有偽造文
    書犯意聯絡與行為分擔等不實之事項，而向該管公務員誣告
    ，嗣該案經臺灣高雄地方法院檢察署檢察官偵查終結後，對
    戊○○為不起訴處分確定，始查知上情。
二、案經戊○○提起自訴。
    理  由
一、證據能力之判斷：
    按被告以外之人於審判外之言詞或書面陳述，除法律有規定
    者外，不得作為證據，刑事訴訟法第159 條第1 項定有明文
    。又被告以外之人於審判外之陳述，雖不符前4 條之規定，
    而經當事人於審判程序同意作為證據，法院審酌該言詞陳述
    或書面陳述作成時之情況，認為適當者，亦得為證據。當事
    人、代理人或辯護人於法院調查證據時，知有第159 條第1
    項不得為證據之情形，而未於言詞辯論終結前聲明異議者，
    視為有前項之同意，刑事訴訟法第159 條之5 亦定有明文。
    查被告丁○○、庚○○、己○○、丙○○及甲○○○，對於
    刑事告訴狀、臺灣高雄地方法院檢察署94年度偵字第945 號
    不起訴處分書及高雄縣阿蓮鄉農會94年8 月22日阿鄉農信字
    第0940005674號函檢附陳茂火所有高雄阿蓮鄉農會帳號0000
    000 號帳戶之辦理定期存款中途解約相關資料（包含交易明
    細表、存款印鑑卡、收入傳票、活期存款取款憑條及定期儲
    蓄存款存單）等證據，於本院行準備程序時，均明確表示對
    於證據能力無意見等語（本院卷第34頁參照），且未於本院
    審理過程中聲明異議，本院審酌前開證據作成時之情況均屬
    正常，且與本案相關之待證事實具有關連性，認適當作為證
    據，依前開刑事訴訟法第159 條之5 之規定，認上開證據均
    具有證據能力。
二、有罪部分（即被告丁○○部分）：
    (一)事實之認定：
      訊據被告丁○○固坦承於93年6 月15日具狀向臺灣高雄地
      方法院檢察署檢察官提出自訴人偽造文書告訴之事實，惟
      矢口否認有何誣告犯行，辯稱：伊並沒有誣告自訴人，伊
      於乙○○辦理定期存款解約後，曾至高雄縣阿蓮鄉農會向
      自訴人詢問乙○○辦理解約的事情，是自訴人告訴伊乙○○已領取解約款項，自訴人並當場打電話給乙○○，告知
      乙○○伊已經知悉盜領的情事，乙○○始將尚未支用之款
      項轉回陳茂火帳戶，故伊認為自訴人應該知情云云。辯護
      人亦為被告辯護稱：乙○○代陳茂火所辦理農會定期存款
      解約之款項，合計高達11 ,983,063 元，就此如此重大之
      解約事件，身為農會總幹事之自訴人理應知情，亦有義務
      查證陳茂火是否確有授權乙○○辦理，亦應知會被告，然
      自訴人並未如此處理，則被告丁○○質疑自訴人是否有與
      乙○○相互勾串，自屬合理懷疑云云。經查：
      1.被告丁○○於93年6 月15日具狀向臺灣高雄地方法院檢
        察署檢察官對自訴人提出偽造文書告訴，指稱乙○○盜
        領陳茂火於高雄縣阿蓮鄉農會之定期存款，而自訴人為
        該農會總幹事，與乙○○私交甚篤，竟任由乙○○將陳
        茂火之定期存款解約並轉入其個人帳戶，亦未曾轉告被
        告丁○○，自訴人顯與乙○○有犯意聯絡及行為分擔云
        云，嗣經檢察官偵查後，以自訴人犯罪嫌疑不足而作成
        不起訴處分確定之事實，有刑事告訴狀1 份（93年度發
        查字第2783號卷第1 至13頁參照）及臺灣高雄地方法院
        檢察署94年度偵字第94 5號不起訴處分書（本院本案卷
        第3 、4 頁參照）附卷可稽，應可認定為事實。
      2.證人乙○○前於93年4 月28日上午10時許，持陳茂火之
        定期存款單35張、存摺及印章，至高雄縣阿蓮鄉農會辦
        理陳茂火之定期存款解約，該農會櫃臺人員壬○○受理
        後，即將解約款項共11,983,063元匯入陳茂火所有之高
        雄縣阿蓮鄉農會帳號0000000 號帳戶內，證人乙○○於
        扣還其所欠農會4,989,050 元貸款後，隨即由陳茂火上
        開帳戶轉出7,000,000 元至其所有之高雄縣阿蓮鄉農會
        帳號0000000 號帳戶，嗣再於同年月30日某時許將其中
        6,400,000 元轉回陳茂火上開高雄縣阿蓮鄉農會帳戶內
        之事實，業據證人乙○○、壬○○證述在卷（本院本案
        卷第70、102 頁參照），並有高雄縣阿蓮鄉農會94 年8
        月22日阿鄉農信字第0940005674號函檢附陳茂火所有高
        雄阿蓮鄉農會帳號0000000 號帳戶之辦理定期存款中途
        解約相關資料1 份（包含交易明細表1 份、存款印鑑卡
        1 紙、收入傳票4 紙、活期存款取款憑條5 紙及定期儲
        蓄存款存單35紙）在卷可據（本院94年度訴字第1498號
        卷第77至125 頁參照），亦可認定為真實。
      3.高雄縣阿蓮鄉農會於93年間受理定期存款中途解約，受
        託人僅需攜帶定期存款單、印章及存摺，經該農會櫃臺
        人員核對無誤後即可辦理，並無須本人親自辦理，受託
        人亦無須出具委託書；該農會辦理定期存款解約無須經
        由該農會總幹事之審核；定期存款解約後款項即存入本
        人帳戶內，嗣後如要提領該帳戶內款項，僅需另行填寫
        取款憑條並填入帳戶密碼即可提領等事實，業據證人壬○○於本院審理中結證稱：「（問：你在何處工作？）
        高雄縣阿蓮鄉農會工作。」、「（問：任職職務為何？
        ）定期存款及櫃台工作。」、「（問：定期存款單解約
        手續上，是否經過信用部主任、總幹事審核？）不用。
        」、「（問：解約程序如何？）須攜帶定期存款單、印
        章、存摺，解約後款項存入存摺裡面之後，如果要領款
        的話，另要寫取款條。」、「（問：是否需要本人辦理
        ？）只要有定期存款單、存摺、印章、密碼只要符合就
        可以辦理。」、「（問：所謂密碼？）存款人所設定的
        密碼，只有本人知道而已。」、「（問：是否要有密碼
        才能辦理提存款？）是。」、「（問：陳茂火之存戶有
        無密碼？）一般情形我們不知道客戶有密碼，領款人領
        取時要在取款憑條上寫密碼，密碼設定在電腦裡面，電
        腦能接受密碼就表示密碼是正確，本件陳茂火有密碼。
        」、「（問：你於檢察官稱：辦理解約不須密碼，有何
        意見？）辦理解約的時候不需要密碼，要提款的時候才
        需要密碼。」、「（問：當天辦理解約時，不是本人辦
        理是否需要寫委託書？）不需要。」、「（問：你們高
        雄縣阿蓮鄉農會現在是否還是如此處理？）經過這件事
        情後，現在辦理中途解約一定要本人攜帶身分證、印章
        、存摺、定期存款單。」、「（問：何時開始規定中途
        解約，須本人辦理？）94年。」、「（問：何人規定？
        ）我們內部規定，我們信用部檢討之後，由信用部主任
        擬定，報告總幹事知道，由總幹事核定後，才規定中途
        解約須本人辦理。」、「（問：你們之前說辦理中途解
        約無須本人辦理，也無須出具委託書，有何依據？）沒
        有依據，我們一向都是這樣辦理。」、「（問：你辦理
        櫃台辦理多久了？）自86年就開始在櫃台工作。」、「
        （問：你擔任櫃台職務時，是何人告訴你要這樣辦理？
        ）是移交的人說。」等語明確（本院本案卷第69至73
        頁參照），核與證人戊○○於本院審理中結證稱：「（
        問：你擔任高雄縣阿蓮鄉農會總幹事多久？）迄今約9
        年。」、「（問：93年4 月份高雄縣阿蓮鄉農會非本人
        辦理中途解約之程序如何？）農會依據銀行法來辦理事
        情，只要持定期存款單、存摺、印章就可以辦理。」、
        「（問：93年4 月份當時非本人辦理中途解約，是否需
        要出具委託書？）不需要。」、「（問：當時高雄縣阿
        蓮鄉農會關於非本人辦理中途解約，不需要出具委託書
        ，有無明文規定？）沒有。」等語相符（本院本案卷第
        75頁參照）。而證人乙○○於93年4 月28日上午10時許
        ，持陳茂火之定期存款單35張、存摺及印章，至高雄縣
        阿蓮鄉農會辦理陳茂火之定期存款解約及帳戶款項轉出
        ，即係依照前揭相關程序辦理，並無經過自訴人之審核
        ，故自訴人對乙○○辦理陳茂火定期存款解約一事全然
        不知情，亦未先行交代證人壬○○應如何辦理，且自訴
        人於證人乙○○辦理解約時亦未在場等情，亦據證人壬○○於本院審理中結證稱：「（問：93年4 月28日乙○○持陳茂火之定期存款單解約是否你承辦？）是。」、
        「（問：當天乙○○何時辦理解約？）當天早上10點多
        。」、「（問：是否乙○○一個人過去辦理？）是。」
        、「（問：辦理解約之前，有無與你聯繫辦理解約事情
        ？）沒有，乙○○當天辦理解約的時候我才知道。」、
        「（問：辦理解約時，總幹事是否在場？）不在場。」
        、「（問：總幹事戊○○有無跟你說過陳茂火辦理解約
        的事情？）沒有。」等語明確（本院本案卷第70、71頁
        參照），核與證人乙○○於本院審理中結證稱：「（問
        ：93年4 月28日有無帶你父親的定存單至阿蓮鄉農會辦
        理解約？）有。」、「（問：這件事有無事先跟何人說
        ？）沒有。」、「（問：定存單要解約有無跟戊○○說
        過？）不曾。」、「（問：93年4 月28日當天解約時有
        無看過戊○○？）沒有。」、「（問：解約過程有無拜
        託戊○○為你作什麼事？）沒有。」等語（本院本案卷
        第102 、103 頁參照）彼此互核一致。是綜上各節，可
        知高雄縣阿蓮鄉農會於93年間受理定期存款中途解約時
        ，僅需受託人攜帶定期存款單、印章及存摺即可辦理，
        而解約後款項即存入本人帳戶中，如要提領帳戶內款項
        ，亦僅需另行填寫取款憑條並填入帳戶密碼即可，解約
        過程並無須本人親自辦理，亦無須經由該農會總幹事即
        自訴人之審核，而證人乙○○辦理陳茂火之定期存款解
        約及帳戶款項轉出，完全依照前揭程序辦理，自訴人無
        須亦無從介入。從而，尚難認自訴人對證人乙○○辦理
        陳茂火定期存款解約一事知情，亦無任何證據足佐自訴
        人與乙○○間，就盜領陳茂火定期存款一節，有共同偽
        造文書之犯意聯絡與行為分擔。
      4.被告雖辯稱：伊於乙○○辦理定期存款解約後，曾至高
        雄縣阿蓮鄉農會向自訴人詢問乙○○辦理解約的事情，
        故伊認為自訴人應該知情云云。惟查，被告丁○○於察
        覺乙○○辦理陳茂火之定期存款解約後，確曾至高雄縣
        阿蓮鄉農會詢問證人乙○○辦理解約之相關問題，惟當
        時係由證人即高雄縣阿蓮鄉農會信用部主任辛○○及秘
        書陳來福接洽處理，自訴人並未在場一情，業據證人辛○○於本院審理中結證稱：「（問：現在任職何處？）
        自93年1 月16日開始擔任阿蓮鄉農會信用部主任迄今。
        」、「（問：陳茂火的定期存款於93年4 月28日遭解約
        的事情，你是否知情？）因為分層負責，櫃台的承辦人
        辦理解約時我不知道。」、「（問：後來是否知道？）
        93 年4月29日早上被告丁○○有來問我，乙○○有無來
        領陳茂火的錢，我才知道陳茂火解約的事情。」、「（
        問：被告丁○○來找你後，你如何處理？）我去問櫃台
        的承辦人，確認陳茂火的定存有解約，也確認是轉入乙○○的帳戶內，我就轉達被告丁○○上開情形，被告丁○○就坐在我後面來賓的位置，就開始講她家的事情，
        我請被告丁○○回去與兒子乙○○好好協調，看要如何
        處理，然後被告丁○○就回去了，但當天29日下午被告
        丁○○又來找我，說她找不到乙○○，我就向秘書陳來
        福問他是否認識乙○○，秘書陳來福說認識，我就請陳
        來福去處理這件事情，後續的事情都是秘書陳來福在處
        理，我完全沒有介入，結果乙○○在4 月30日將錢轉回
        陳茂火的帳戶內。」、「（問：被告丁○○於29日當天
        上午、下午來找你時，有無帶被告丁○○去找戊○○？
        ）沒有，…。」、「（問：當天被告丁○○來找你時，
        總幹事有無下來？）沒有，只有我跟秘書在。」等語明
        確（本院卷第121 至123 頁參照），核與證人陳來福於
        本院審理中結證稱：「（問：你於阿蓮鄉農會任何職務
        ？）我是秘書。」、「（問：乙○○拿他父親的定存單
        去解約之事，你是否知情？）解約當時不知道，是事後
        乙○○的母親來農會表示對解約的事有意見時，我有在
        場。」、「（問：丁○○何時去找你？）上午，時間不
        記得。」、「（問：找你何事？）丁○○先去找我們信
        用部主任，主任有交代我，丁○○對陳茂火定存被乙○○解約及領取的事情有意見，主任把事情交給我去處理
        ，我就打電話乙○○，跟乙○○聯絡，這件事情如何處
        理，乙○○說有請教代書，代書說這筆定存如果變成遺
        產就要徵遺產稅，所以乙○○同意將償還貸款所剩下的
        錢轉回陳茂火的帳戶，後來乙○○隔天就把錢轉回他父
        親的帳戶。」、「（問：你打電話給乙○○時，丁○○
        是否知道？）知道，丁○○都是坐旁邊的椅子上，丁○○都有看到並聽到，當時主任也在場。」、「（問：當
        時總幹事有無在場？）沒有，都是我與丁○○接洽。」
        、「（問：你或農會的其他人有無帶丁○○去找總幹事
        ？）沒有。」、「（問：乙○○在電話中的回答，有無
        當場告知丁○○？）我沒有告訴她，但我在講電話的時
        候都會復誦，她在場應該有聽到。」、「（問：後來丁○○是否滿意的回去？）是，丁○○有滿意的回去。」
        等語情節一致（本院本案卷第106 至108 頁參照），至
        上開二位證人就被告丁○○係於何日至農會洽詢一節，
        所證述之詳細日期雖略有出入，然考量前揭二位證人於
        本院審理中作證時，已距上揭時間約2 年有餘，渠等對
        確定日期略有遺忘、模糊而無法清晰記憶，實屬正常，
        況渠等所證述當日與被告丁○○接洽之過程完全互核一
        致，是上開二位證人前揭證述應值採信。
      5.從而，被告丁○○既無任何事證可認自訴人與乙○○間
        就盜領陳茂火定期存款一節，有共同偽造文書之犯意聯
        絡與行為分擔，亦無任何跡證足使人產生自訴人與乙○○間有共犯偽造文書罪嫌之合理懷疑，竟仍向臺灣高雄
        地方法院檢察署檢察官告訴自訴人與乙○○共犯偽造文
        書犯行，復參以被告丁○○於本院審理中猶自始至終堅
        指曾與自訴人會面，並自訴人當面打電話與乙○○之情
        ，足見被告丁○○顯非出於誤認，況所謂合理懷疑，應
        基於客觀之事實、證據而足以令一般人均產生懷疑，始
        可當之，尚非僅憑個人主觀之懷疑即可，否則任何人均
        可憑個人主觀猜測、懷疑而任意提出告訴，不惟浪費司
        法資源，更令社會大眾隨時、地均處於受告訴及調查、
        審判之危險，顯非正當，故被告丁○○任意虛構事實提
        出告訴等情，至為明確，其誣告犯行洵堪認定，本案事
        證明確，應依法論科。
    (二)論罪與科刑：
      核被告丁○○所為，係犯刑法第169 條第1 項之誣告罪。
      查被告丁○○係13年3 月30日生，業經本院當庭核閱其國
      民身份證無誤，其於行為時係滿80歲之人，依刑法第18條
      第3 項之規定，減輕其刑。爰審酌被告丁○○明知自訴人
      與乙○○辦理定期存款解約一事無涉，僅因自訴人為農會
      總幹事，即虛構事實，任意誣指自訴人與乙○○有偽造文
      書之犯意聯絡及行為分擔，致被害人受有刑事訴追之風險
      ，顯然耗費司法資源，且被告丁○○犯後猶飾詞否認犯行
      ，藉詞圖卸，顯無悔意，惟念其未曾受有期徒刑以上刑之
      宣告，有臺灣高等法院被告前案紀錄表1 份在卷足參，素
      行尚稱良好，應係一時失慮，致罹刑典等一切情狀，量處
      如主文所示之刑，以資懲儆。
三、無罪部分（即被告庚○○、己○○、丙○○及甲○○○部分
    ）：
    (一)自訴意旨略以：緣被告庚○○、己○○、丙○○及甲○○○為兄弟姊妹，渠等之父陳茂火原於高雄縣阿蓮鄉農會有
      定期存款單35張，為其子乙○○於93年4 月28日代為解約
      得款共計11,983,063元後，匯入陳茂火高雄縣阿蓮鄉農會
      帳號0000000 號帳戶，嗣扣還乙○○所欠農會貸款4,989,
      050 元後，乙○○又將陳茂火上開帳戶內共7,000,000 元
      轉入其高雄縣阿蓮鄉農會帳號011140號帳戶，再於同年月
      30日將其中6,400,000 元轉回陳茂火上開帳戶內。詎被告
      四人為使自訴人戊○○受刑事處分，竟共同妄指自訴人與
      乙○○私交慎密，對渠等家況亦甚熟念，且明知乙○○未
      獲得陳茂火之授權，放任乙○○盜領陳茂火之定期存款等
      不實之事項，誣告自訴人與乙○○共同偽造文書，並向台
      灣高雄地方法院檢察署檢察官提出告訴，幸經該署檢察官
      偵查結果，為自訴人不起訴處分確定，自訴人始未受害。
      因認被告四人共同涉犯刑法第169 條第1 項誣告罪嫌等語
      。
    (二)按犯罪事實應依證據認定，無證據不得認定犯罪事實；不
      能證明被告犯罪者，應諭知無罪之判決，刑事訴訟法第15
      4 條第2 項、第301 條第1 項分別定有明文。又事實之認
      定，應憑證據，如未能發現相當證據，或證據不足以證明
      ，自不能以推測或擬制之方法，為裁判基礎；且認定不利
      於被告之事實須依積極證據，苟積極證據不足為不利於被
      告事實之認定時，即應為有利於被告之認定；另認定犯罪
      事實所憑之證據，雖不以直接證據為限，間接證據亦包括
      在內，然而無論直接證據或間接證據，其為訴訟上之證明
      ，須於通常一般之人均不致有所懷疑，而得確信其為真實
      之程度者，始得據為有罪之認定，倘其證明尚未達到此一
      程度，而有合理之懷疑存在而無從使事實審法院得有罪之
      確信時，即應由法院為諭知被告無罪之判決（最高法院40
      年度台上字第86號、30年度台上字第816 號、76年度台上
      字第4986號判例意旨參照）。末按誣告罪之成立，以犯人
      明知所訴虛偽為構成要件，若誤認有此事實，或以為有此
      嫌疑，自不得遽指為誣告（最高法院20年上字第717 號判
      例意旨參照）。
    (三)自訴人認被告庚○○、己○○、丙○○及甲○○○共同涉
      犯前開誣告罪嫌，無非係以臺灣高雄地方法院檢察署94年
      度偵字第945 號不起訴處分書為其依據。然訊據被告四人
      均堅決否認有何誣告犯行，均辯稱：自訴人對於如此大筆
      款項之定期存款解約，應告知伊四人知悉等語。
    (四)經查，被告丁○○於乙○○辦理陳茂火之定期存款解約後
      ，曾至高雄縣阿蓮鄉農會向該農會信用部主任辛○○及秘
      書陳來福詢問乙○○辦理定期存款解約事宜之事實，業據
      被告丁○○供承在卷，亦據證人辛○○、陳來福結證在卷
      ，已如前述，而被告庚○○、己○○、丙○○及甲○○○
      等人當日並未隨同被告丁○○前往農會洽詢乙節，亦據證
      人陳來福於本院審理中結證稱：「（問：4 月30日當天都
      是你與丁○○接洽？）我與主任與丁○○接洽，其他被告
      沒有來。」等語明確（本院卷第108 頁參照），則被告丁○○係被告庚○○、己○○、丙○○及甲○○○等人之母
      親，且被告丁○○始終堅指曾與自訴人會面，並自訴人當
      面打電話與乙○○之情，衡諸常情，被告丁○○必當亦將
      上情告知其子女即被告庚○○、己○○、丙○○及甲○○○等人，準此，被告四人是否明知自訴人與乙○○無共犯
      偽造文書犯行而憑空捏造事實提出告訴，尚非無疑，參諸
      前揭判例意旨，尚難遽認被告四人確有誣告犯行。
    (五)綜上所述，本件自訴人認被告庚○○、己○○、丙○○及
      甲○○○等人涉嫌前揭誣告犯行所憑之證據，尚未達於通
      常一般之人均不致有所懷疑，而得確信其為真實之程度，
      依刑事訴訟制度「倘有懷疑，即從被告之利益為解釋」、
      「被告應被推定為無罪」之原則，即難據以為被告四人不
      利之認定。此外，復查無其他積極證據，足資認定被告四
      人有何誣告犯行，自屬不能證明被告犯罪，依首開說明，
      自應為被告庚○○、己○○、丙○○及甲○○○無罪之諭
      知。
據上論斷，應依刑事訴訟法第343 條、第299 條第1 項前段、第
301 條第1 項，刑法第169 條第1 項、第18條第3 項，判決如主
文。
中    華    民    國    95    年    5     月     9    日
                  刑事第四庭審判長法  官  郭玫利
                                  法  官  陳明呈
                                  法  官  陳振嘉
如不服本判決，應於判決送達後10日內，向本院提出上訴狀。
以上正本證明與原本無異。
中    華    民    國    95    年    5     月    9     日
                                  書記官  顏宗貝
附錄本案判決論罪科刑法條全文：
刑法第169條第1 項：
意圖他人受刑事或懲戒處分，向該管公務員誣告者，處7 年以下
有期徒刑。


司法院資訊處製作；財團法人民間司法改革基金會備份。
